臺灣高等法院刑事判決
111年度上訴字第2825號
上  訴  人  
即  被  告  陳怡伶



上列上訴人因洗錢防制法等案件，不服臺灣新北地方法院111年
度金訴字第112號，中華民國111年5月18日第一審判決（起訴案
號：臺灣新北地方檢察署111年度偵字第44245號，移送併案案號
：臺灣新北地方檢察署111年度偵字第7448號），提起上訴，本
院判決如下：
    主  文
上訴駁回。
    事  實
一、陳怡伶知悉金融帳戶之存摺、提款卡及密碼均係供自己使用
    之重要理財工具，並可預見一般人取得他人金融帳戶使用，
    極可能為詐欺集團作為收受及提領特定犯罪所得使用，且如
    自帳戶內提領款項後會產生遮斷金流之效果，仍基於縱有人
    持以犯詐欺及洗錢罪，亦不違背其本意之幫助詐欺取財及幫
    助洗錢之不確定故意，於民國110年8月16日21時許，將其所
    有台北富邦商業銀行帳號00000000000000號帳戶(下稱本案
    帳戶)存摺、提款卡與密碼，提供給某不詳詐欺集團成員，
    由該詐欺集團作為詐欺取財及洗錢之工具。嗣該詐欺集團之
    成員即意圖為自己不法之所有，而基於詐欺取財及隱匿詐欺
    取財犯罪所得去向、所在之洗錢犯意，分別於附表所示時間
    ，以附表所示方式向如附表所示之人實施詐術，致附表所示
    之人陷於錯誤而將附表所示款項匯入上開帳戶，再由詐欺集
    團成員以上開帳戶提領詐得款項，以此方式製造金流斷點，
    隱匿詐欺取財犯罪所得去向、所在。
二、案經新北市政府警察局林口分局，及林秉勲訴由桃園市政府
    警察局桃園分局報告臺灣新北地方檢察署檢察官偵查起訴及
    移送併辦。
    理  由
壹、證據能力部分：
一、按被告以外之人（包括證人、鑑定人、告訴人、被害人及共
    同被告等）於審判外之陳述雖不符刑事訴訟法第159條之1至
    之4等四條之規定，然經當事人於審判程序同意作為證據，
    法院審酌該言詞陳述或書面陳述作成時之情況，認為適當者
    ，亦得為證據；當事人、代理人或辯護人於法院調查證據時
    ，知有刑事訴訟法第159條第1項不得為證據之情形，而未於
    言詞辯論終結前聲明異議者，視為有前項之同意，同法第15
    9條之5定有明文。立法意旨在於傳聞證據未經當事人之反對
    詰問予以核實，原則上先予排除。惟若當事人已放棄反對詰
    問權，於審判程序中表明同意該等傳聞證據可作為證據；或
    於言詞辯論終結前未聲明異議，基於尊重當事人對傳聞證據
    之處分權，及證據資料愈豐富，愈有助於真實發見之理念，
    且強化言詞辯論主義，使訴訟程序得以順暢進行，上開傳聞
    證據亦均具有證據能力。查本件以下所引用之被告以外之人
    於審判外之供述證據，檢察官、上訴人即被告陳怡玲(下稱
    被告)於本院準備程序及審判程序時對證據能力均表示沒有
    意見（見本院卷第44至45、61頁)，且迄至言詞辯論終結前
    均未聲明異議，而本院審酌上開供述證據資料製作時之情況
    ，無不當取供及證明力明顯過低之瑕疵，認以之作為證據應
    屬適當，揆諸前開規定，本院亦認為均應有證據能力。
二、另本院以下援引之其餘非供述證據資料，檢察官、被告於本
    院準備程序及審判程序時對證據能力均表示沒有意見（見本
    院卷第49至50、45至46頁)，且其中關於刑事訴訟法第164條
    第2項規定，證物如為文書部分，係屬證物範圍。該等可為
    證據之文書，已經依法踐行調查證據之程序，即提示或告以
    要旨，自具有證據能力，併此敘明。
貳、實體部分：
一、認定事實所憑之證據及理由：　
(一)上揭事實，業據被告於原審及本院審理中坦承不諱(見原審
    卷第123頁，本院卷第44、46至47、60、63至64頁)，核與證
    人即被害人郭冠宏、證人即告訴人林秉勲於警詢時證述情節
    相符(見110度偵字第44245號偵卷【下稱第44245號偵卷】第
    9頁，111度偵字第7448號偵卷【下稱第7448號偵卷】第19至
    22頁)，並有內政部警政署反詐騙諮詢專線紀錄表、臺北市
    政府警察局大安分局新生南路派出所受理詐騙帳戶通報警示
    簡便格式表、活存明細查詢、存摺封面影本、通話紀錄各1
    份（被害人郭冠宏部分）、內政部警政署反詐騙諮詢專線紀
    錄表、臺北市政府警察局大安分局安和路派出所受理詐騙帳
    戶通報警示簡便格式表、金融機構聯防機制通報單、轉帳交
    易明細各1份（告訴人林秉勲部分）、上開帳戶之開戶資料
    及交易明細各1份附卷可稽(見第44245號偵卷第7至81-1，10
    至17、28至29頁，第7448號偵卷第25至35頁)，是被告上開
    意性自白確與事實相符，應堪採信。
(二)從而，本案事證明確，被告上開犯行，均堪認定，應予依法
    論科。
二、論罪及刑之減輕部分：
(一)核被告所為，係犯刑法第30條第1項、第339條第1項之幫助
    詐欺取財罪及刑法第30條第1項、洗錢防制法第14條第1項之
    幫助洗錢罪。
(二)附表編號1所示被害人郭冠宏因本案詐欺集團成員施行詐術
    而2次將款項轉入本案帳戶，所侵害者均係其個人之財產法
    益，各行為之獨立性均極為薄弱，難以強行分開，依一般社
    會健全觀念，應就上開被害人遭詐騙款項之2次匯款，視為
    數個舉動之接續施行，合為包括之一行為予以評價，論以接
    續犯之一罪。至起訴書將附表編號2所示告訴人林秉勲遭詐
    欺而匯入之部分款項(此部分已經檢察官移送併案審理，容
    後詳述)，贅載為被害人郭冠宏遭詐欺之金額，容有未妥，
    此部分既已為併辦意旨載明，爰予更正，併此敘明。
(三)被告以一幫助行為，幫助他人犯2次詐欺取財罪及洗錢罪，
    為想像競合犯，應從一重之幫助洗錢罪論處。　　
(四)被告幫助他人犯前開洗錢罪，依刑法第30條第2項規定，按
    正犯之刑減輕之。
(五)被告於原審審判中自白洗錢犯行（見原審卷第128頁），應
    依洗錢防制法第16條第2項規定減輕其刑，並依法遞減輕之
    。
(六)檢察官移送併案審理部分(即附表編號2所示告訴人林秉勲遭
    詐欺部分)，核與上開起訴經本院論罪科部分(即附表編號1
    所示被害人郭冠宏遭詐欺部分)，既具有想像競合犯裁判上
    一罪關係，本院自應併予審理。
三、上訴駁回之理由：　　　　
(一)原審以被告涉犯幫助詐欺取財、幫助洗錢等犯行，事證明確
    ，並以行為人之責任為基礎，並審酌被告提供1個帳戶幫助
    他人實施詐欺及洗錢之犯罪手段，及於警詢時自稱經濟狀況
    貧寒，於原審審理時稱目前在電子廠工作，與同案被告徐菖
    鴻同住等生活狀況，其先前並無任何論罪科刑紀錄，可見其
    品行尚可，其自稱高中肄業，且無事證可認其具有金融、會
    計、記帳、商業或法律等專業知識之智識程度，其造成被害
    人郭冠宏、告訴人林秉勲受有附表所示金額之財產損害，暨
    犯後坦承犯行，惟未與被害人郭冠宏、告訴人林秉勲達成和
    解或賠償損害之犯後態度等一切情狀，量處如原判決主文所
    示之刑，並諭知罰金如易服勞役之折算標準。經核認事用法
    均無不合，量刑亦甚妥適。
(二)被告提起上訴，其上訴理由雖主張：原審量刑過重，請求從
    輕量刑云云（本院卷第44、46至47、60、63至64頁)。惟查
    ，按量刑之輕重，屬於為裁判之法院得依職權自由裁量之事
    項，苟其量刑已以行為人之責任為基礎，並斟酌刑法第57條
    所列一切情狀，在法定刑度內，酌量科刑，如無偏執一端，
    致明顯輕重失衡情形，不得遽指為不當或違法。查本件原判
    決已審酌刑法第57條所定科刑應審酌事項，在法定刑度範圍
    內予以科刑，難認有何輕重失衡情形，另按量刑輕重係屬事
    實審法院得依職權自由裁量之事項，本件原審量刑已審酌被
    告提供1個帳戶幫助他人實施詐欺及洗錢之犯罪手段，及於
    警詢時自稱經濟狀況貧寒，於原審審理時稱目前在電子廠工
    作，與同案被告徐菖鴻同住等生活狀況，其先前並無任何論
    罪科刑紀錄，可見其品行尚可，其自稱高中肄業，且無事證
    可認其具有金融、會計、記帳、商業或法律等專業知識之智
    識程度，其造成被害人郭冠宏、告訴人林秉勲受有附表所示
    金額之財產損害，暨犯後坦承犯行，惟未與被害人郭冠宏、
    告訴人林秉勲達成和解或賠償損害之犯後態度等一切情狀，
    暨被告之本案犯罪動機、目的、手段等一切情狀，而為刑之
    量定，既未逾越法定刑度，亦無濫用自由裁量權限或違反比
    例原則，其量刑自屬妥適，而無被告上訴意旨所指之顯然失
    出或有失衡平情事。是本件被告上訴，為無理由，應予駁回
    。
應依刑事訴訟法第368條，判決如主文。
本案經檢察官黃筵銘、洪郁萱提起公訴，檢察官王聖涵移送併辦
，檢察官洪威華到庭執行職務。
中　　華　　民　　國　  111    年　　10    月　 27　　日
                  刑事第一庭     審判長法　官　周煙平 
　　　　　　　　　　  　　　　　　　　 法　官  游士珺
　　　　　　　　　　　  　　　　　　　 法　官  吳炳桂 
以上正本證明與原本無異。
如不服本判決，應於收受送達後20日內向本院提出上訴書狀，其
未敘述上訴之理由者並得於提起上訴後20日內向本院補提理由書
（均須按他造當事人之人數附繕本）「切勿逕送上級法院」。
                                      書記官  鄭舒方
中　　華　　民　　國　　111 　年　　10　　月　　28　　日

附錄本案論罪科刑法條全文：
刑法第339條：
意圖為自己或第三人不法之所有，以詐術使人將本人或第三人之
物交付者，處五年以下有期徒刑、拘役或科或併科五十萬元以下
罰金。
以前項方法得財產上不法之利益或使第三人得之者，亦同。
前二項之未遂犯罰之。　　　
洗錢防制法第2條：
本法所稱洗錢，指下列行為：
一、意圖掩飾或隱匿特定犯罪所得來源，或使他人逃避刑事追訴
    ，而移轉或變更特定犯罪所得。
二、掩飾或隱匿特定犯罪所得之本質、來源、去向、所在、所有
    權、處分權或其他權益者。
三、收受、持有或使用他人之特定犯罪所得。
洗錢防制法第14條：
有第二條各款所列洗錢行為者，處七年以下有期徒刑，併科新臺
幣五百萬元以下罰金。
前項之未遂犯罰之。
前二項情形，不得科以超過其特定犯罪所定最重本刑之刑。
附表：　　
編號 被害人或告訴人 遭詐欺情形 遭詐欺金額 (新臺幣) 匯款時間 1 被害人郭冠宏  詐欺集團成員於110年8月19日17時20分許，佯稱因信用卡扣款設定錯誤，須依指示操作網路銀行云云，致郭冠宏陷於錯誤，而依指示匯款。 4萬9,987元 110年8月19日17時51分    4萬9,989元 110年8月19日17時54分 2 告訴人 林秉勲 詐欺集團成員於110年8月19日16時55分許，佯稱因信用卡扣款設定錯誤，須依指示操作網路銀行云云，致林秉勲陷於錯誤，而依指示匯款。 4萬9,985元 110年8月19日17時55分